【裁判字號】    91,上易,1743
【裁判日期】    920207
【裁判案由】    竊盜
【裁判全文】
臺灣高等法院高雄分院刑事判決                  九十一年度上易字第一七四三號
    上訴人  丁○○  男  民國十.
    即被告
右上訴人因竊盜案件，不服臺灣高雄地方法院九十年度易字第三二六九號中華民國九
十一年十月二十五日第一審判決（起訴案號：臺灣高雄地方法院檢察署九十年度偵字
第一四九八三號、移送併辦案號：九十一年度偵字第一三九００號、第二三一八九號
），提起上訴，本院判決如左：
      主  文
原判決撤銷。
丁○○連續在車站結夥三人以上竊盜，處有期徒刑貳年，並應於刑之執行前，令入勞
動處所強制工作年。
扣案之「乙○○」駕駛執照上變造部分沒收。
    事  實
一、丁○○曾於民國六十七年間犯竊盜罪，經臺灣高等法院台中分院判處有期徒刑一
    年，並宣告強制工作確定，又於七十六、七十七、八十五年間均因竊盜罪，分別
    經法院判處有期徒刑十月、十月、二年確定，再於八十一年間因強盜罪，經臺灣
    高等法院台中分院判處有期徒刑五年二月確定，復於八十七年間因竊盜、偽造文
    書罪，分別經原審法院判處四月及五月，經合併定應執行刑為八月確定，目前仍
    在假釋中，為有犯竊盜罪習慣之人。詎丁○○仍不知悔改，復意圖為自己不法之
    所有，基於概括之犯意，先於九十年八月七日上午九時三十分許，在高雄縣鳥松
    鄉長庚醫院醫學大樓二樓一號電梯出口處，見丙○○行動不便，由丙○○之妻陳
    富春扶持著，竟趁丙○○不注意之際，伸手竊取丙○○置放於右後口袋內之短皮
    夾乙隻（內有新台幣二千元、身分證乙張、榮民證乙張及高雄市乘車船票乙張等
    物），嗣經陳富春發現大聲喊叫報警當場查獲，而未能得逞，並扣得掉落地上之
    皮夾乙隻；又於九十年十二月七日上午十一時十分，承上揭犯意，夥同二名不詳
    年籍姓名之成年男子，共同在高雄縣鳥松鄉○○村○○路長庚醫院公共汽車站前
    ，佯裝排隊搭車，丁○○與其他二人分立隊伍中甲○○之前後方，隔絕甲○○與
    其丈夫，並乘公車來到之際，甲○○疏於注意，趁機扒竊甲○○所有放置於口袋
    之皮夾一只（內有現款新臺幣一千五百元），得手後，丁○○與其他二人在現場
    朋分贓款，因甲○○上車後發現皮夾遭竊要求司機立即停車，而回到公車站，當
    場發現上情抓住丁○○並拿回皮夾報警處理；復於九十一年四月八日上午十時許
    ，在高雄縣鳥松鄉○○村○○路長庚醫院領藥處，趁機扒竊乙○○所有皮夾一只
    （內有現款新臺幣一百五十元、駕駛執照、行車執照、健保卡等物），得手後將
    該駕駛執照換貼其本人相片變造使用，足以生損害於乙○○，嗣於九十一年六月
    三十日十一時五十分許，丁○○在高雄縣鳥松鄉○○村○○路長庚醫院醫學大樓
    前，接受警員盤查詢問時，持前述變造之乙○○駕駛執照而行使之，為警識破始
    獲悉上情，並扣得經變造之「乙○○」駕駛執照一枚。
二、案經高雄縣警察局仁武分局移送臺灣高雄地方法院檢察署檢察官偵查起訴及移送
    併案審理。
    理  由
一、訊據上訴人即被告丁○○矢口否認有上述犯行，辯稱：九十年八月七日我到長庚
    醫院看病，適見丙○○跌倒，我幫他撿皮包，被其妻陳富春誤會我偷皮包，另九
    十年十二月七日當日我在長庚醫院公共汽車站前送老榮民上車，看到二人在翻皮
    包，該二人事後將皮包丟棄逃走，沒有在我手上，又被甲○○誤會我偷皮包，至
    乙○○之駕駛執照係我於九十一年六月間在鳳山市○○路體育館附近公園拾獲，
    而加以變造，並非偷來的云云；惟查前開事實，業據證人即丙○○之妻陳富春於
    原審到庭證稱：「我帶我先生去看病，出電梯時發現被告站在我先生後面扶著我
    先生，看到被告要拿我先生皮包。我打被告的手並大喊有扒手，皮包就被我打落
    在地上，被告為了要逃跑就往前擠撞倒我先生」等語（見原審卷第一○六至一○
    七頁）、被害人甲○○亦指稱：「我帶我先生去看病完要坐公車。被告在前面擋
    著，我先生被其他兩人擋著。我要先生注意皮包，反而沒注意我的皮包。發現我
    的皮包不見了就下車找，看到被告和其他兩人在分我的皮包，皮包在被告手上，
    我就將皮包搶回來並抓住其中一人與被告，剛好有警察巡邏經過，就將他帶到派
    出所。」等語（見原審卷第一○七至一○八頁），而被害人丙○○亦於警訊中指
    稱：「我於今日上午九點左右，由我太太陳富春陪同至高雄縣長庚醫院醫學大樓
    二樓腦神經科看病。我們乘電梯到二樓，在走出電梯口時，當時我覺得我的右後
    褲袋有被人伸入之感覺，因為當時人很多，我也不知皮夾被竊，是我太太發現後
    大叫有扒手，我才知道皮夾被竊」等語（見九十年八月七日高雄縣警察局仁武分
    局大華派出所丙○○警訊筆錄），被害人乙○○於警訊時亦指稱：「我的皮包是
    於九十一年四月八日上午十時許，在高雄縣鳥松鄉○○村○○路一二三號長庚醫
    院醫學大樓領藥處前被扒手竊走」「皮包內有現款新臺幣一百五十元、駕駛執照
    、行車執照、健保卡等物」「現警方查獲的駕駛執照是我的，但其上相片不是我
    本人」等語（見九十一年六月三十日高雄縣警察局仁武分局大華派出所乙○○警
    訊筆錄），甚為詳盡，並有贓物認領保管單二紙、照片一幀附卷及變造之乙○○
    駕駛執照一枚扣案足憑，依上開證人及被害人所述足認被告確有竊取皮夾之犯行
    ，另被告於九十年八月七日及九十年十二月七日並無在財團法人長庚紀念醫院高
    雄分院有就診之紀錄，此亦有財團法人長庚紀念醫院高雄分院九十一年九月三十
    日院高字第三一一七號函在卷可稽，足認被告上開所辯，均屬事後卸責之詞，顯
    不足採，事證明確，被告之犯行洵堪認定。
二、查公共汽車站內等待乘客上下車處，竊取財物，該當於刑法第三百二十一條第一
    項第六款車站之構成要件，此有民國二十六年二月二日刑事決議意旨可資參照，
    核被告前述所為，分別係犯刑法第三百二十條第三項、第一項之普通竊盜既遂、
    未遂罪、同法第三百二十一條第四款、第六款之加重竊盜罪及同法第二百十六條
    、第二百十二條之行使變造特種文書。被告變造乙○○之駕駛執照後復持以行使
    ，其變造之低度行為為行使之高度行為所吸收，不另論罪；又其所犯行使變造駕
    駛執照罪及竊盜既遂罪間，有方法結果之牽連，應依刑法第五十五條之規定，從
    一重之竊盜既遂罪處斷。被告與不詳年籍姓名之成年男子二人就九十年十二月七
    日竊盜之行為，有犯意聯絡及行為分擔，均為共同正犯。被告前後三次竊盜犯行
    ，時間緊接，反覆為之，所犯基本構成要件相同之罪名，顯係出於概括之犯意為
    之，為連續犯，應從一重以情節較重之在車站結夥三人以上竊盜罪論處，並加重
    其刑。公訴人雖未就被告於九十年十二月七日、九十一年四月八日之竊盜犯行起
    訴，惟此部分與起訴部分有連續犯之裁判上一罪關係，已如前述，本院自得一併
    加以審判。
三、原審予以論罪科刑，固非無見，惟查原判決對被告於九十一年四月八日上午十時
    許，在高雄長庚醫院領藥處竊取乙○○所有皮夾一只，得手後變造乙○○之駕駛
    執照行使使用部分，未予併案審理，尚有未合，被告丁○○上訴意旨，否認犯罪
    ，雖無理由，惟原判決既有前述可議，仍應由本院予以撤銷改判；審酌被告前已
    有多次竊盜前科，且甫於九十年五月二十一日假釋核准，並於同年六月十五日經
    原審法院以九十年度聲字第一八九六號裁定假釋中付保護管束確定等情，有台灣
    高雄地方法院檢察署被告刑案資料查註紀錄表在卷可憑，猶不知悔悟，復再犯本
    件竊盜犯行，足見其有犯罪之習慣，惡性非輕，又其竊盜之對象，均選擇前往醫
    院就醫之病患或家屬，對於被害人精神及財物之損害，無異係雪上加霜，情節嚴
    重，且犯後對於自己竊盜之犯行未見有悔過之意等一切情狀，量處有期徒刑二年
    。又被告丁○○前曾於民國六十七年間犯竊盜罪，經臺灣高等法院台中分院判處
    有期徒刑一年，並宣告強制工作確定，又於七十六、七十七、八十五年間均因竊
    盜罪，分別經法院判處有期徒刑十月、十月、二年確定，再於八十一年間因強盜
    罪，經臺灣高等法院台中分院判處有期徒刑五年二月確定，復於八十七年間因竊
    盜、偽造文書罪，分別經原審法院判處四月及五月，經合併定應執行刑為八月確
    定，有臺灣高雄地方法院檢察署刑案資料查註紀錄表及臺灣高等法院被告全國前
    案紀錄表各一份在卷可參，被告假釋出獄後，旋即再犯竊盜罪，足認其毫無反省
    之心，有犯罪習慣，為矯正其不良習性，有令入勞動埸所強制工作之必要，爰依
    竊盜犯贓物犯保安處分條例第三條第一項第一款、第五條第一項前段之規定，併
    諭知於刑之執行前，令入勞動處所強制工作三年之保安處分。扣案之變造乙○○
    名義駕駛執照一枚，其上之變造部分（即相片），為被告所有，且供犯罪所用之
    物，應依刑法第三十八條第一項第二款規定宣告沒收。
據上論斷，應依刑事訴訟法第三百六十九條第一項前段、第三百六十四條、第二百九
十九條第一項前段、刑法第二十八條、第五十六條、第三百二十一條第一項第四款、
第六款、第二百十六條、第二百十二條、第五十五條、第三十八條第一項第二款，竊
盜犯贓物犯保安處分條例第三條第一項第一款、第四條、第五條第一項前段、罰金罰
鍰提高標準條例第一條前段，判決如主文。
本案經檢察官陳國全到庭執行職務。
中    華    民    國      九十二      年      二      月     七     日
                              臺灣高等法院高雄分院刑事第七庭
                                  審判長法官  李春昌
                                        法官  莊飛宗
                                        法官  黃憲文
右正本證明與原本無異。
不得上訴。
                                  法院書記官  黃英彥
中    華    民    國      九十二      年      二      月      十    日
附錄：本判決論罪科刑法條：
刑法第三百二十一條：
  犯竊盜罪而有左列情形之一者，處六月以上五年以下有期徒刑：
  一、於夜間侵入住宅或有人居住之建築物、船艦，或隱匿其內而犯之者。
  二、毀越門扇、牆垣或其他安全設備而犯之者。
  三、攜帶兇器而犯之者。
  四、結夥三人以上而犯之者。
  五、乘火災、水災或其他災害之際而犯之者。
  六、在車站或埠頭而犯之者。
  前項之未遂罰之。


司法院資訊處製作；財團法人民間司法改革基金會備份。
